【裁判字號】    97,家聲,311
【裁判日期】    970818
【裁判案由】    大陸地區裁判認可
【裁判全文】
臺灣板橋地方法院民事裁定             97年度家聲字第311號
聲  請  人  丙○○
非訟代理人  乙○○
相  對  人  甲○○
上列當事人間請求認可大陸地區裁判事件，本院裁定如下：
    主      文
大陸地區福建省漳州市薌城區人民法院於西元二○○五年十二月
一日所為之（二○○六）薌民初字第一一六號民事調解書應予認
可。
聲請程序費用由聲請人負擔。
    理      由
一按「在大陸地區作成之民事確定裁判、民事仲裁判斷，不違背
  臺灣地區公共秩序或善良風俗者，得聲請法院裁定認可」；惟
  「以在台灣地區作成之民事確定裁判、民事仲裁判斷，得聲請
  大陸地區法院裁定認可為執行名義者，始適用之」，我國臺灣
  地區與大陸地區人民關係條例第七十四條第一項、第三項定有
  明文。
二本件聲請意旨略以：兩造原係夫妻關係，因感情破裂，業經大
  陸地區福建省漳州市薌城區人民法院於西元二○○五年十二月
  一日以（二○○六）薌民初字第一一六號調解離婚，並經福建
  省漳州市第二公證處公證，及財團法人海峽交流基金會驗證屬
  實，為此依臺灣地區與大陸地區人民關係條例第七十四條第一
  項規定，聲請鈞院裁定認可該民事調解書等語，並提出民事調
  解書影本、福建省漳州市第二公證處公證書、生效法律文書證
  明影本，及各經財團法人海峽交流基金會認證證明書各一件為
  憑。
三按中華人民共和國最高人民法院於西元一九九八年即民國八十
  七年一月十五日通過公布，自八十七年五月二十六日起施行之
  法釋字第（一九九八）十一號「最高人民法院關於人民法院認
  可臺灣地區有關法院民事判決的規定」之司法解釋，其中第二
  條規定：「臺灣地區有關法院的民事判決，當事人的住所地、
  經常居住地或者被執行財產所在地在其他省、自治區、直轄巿
  的，當事人可以根據本規定向人民法院申請認可。」，有我國
  臺灣高等法院八十七年七月二十八日（八七）院仁文速字第一
  ○○二三號函暨檢附中華人民共和國最高人民法院法釋字第（
  一九九八）十一號「最高人民法院關於人民法院認可臺灣地區
  有關法院民事判決的規定」之司法解釋可稽。是以在我國作成
  之民事確定判決，因前開規定施行得以聲請中華人民共和國人
  民法院之認可，故中華人民共和國人民法院作成之民事確定裁
  判、民事仲裁判斷，亦得聲請我法院裁定認可。再者，大陸地
  區之調解者，人民法院審理民事案件，根據當事人自願的原則
  ，在事實清楚的基礎上，分清是非，進行調解。又調解達成協
  議，人民法院應當制作調解書。調解書經由雙方當事人簽收後
  ，即具有法律效力，大陸地區民事訴訟法第八十五條、第八十
  八條第一項、第三項分別定有明文。是以，大陸地區之調解程
  序，與其民事確定判決，均具有大陸地區之法律效力。又我國
  民事訴訟法第三百七十七條以下和解一節，係以當事人於訴訟
  繫屬中，在法官面前，依當事人合意終止爭執，而終結訴訟之
  全部或一部，與大陸地區民事訴訟法規定之調解，均是於訴訟
  中依當事人合意而終結訴訟，兩者程序精神相符，而我國民事
  訴訟法第三百八十條第一項規定，訴訟上和解成立者，與確定
  判決有同一之效力。依上開說明，大陸地區之調解成立，自得
  適用上開解釋。
四經查，聲請人提出之中華人民共和國大陸地區福建省漳州市薌
  城區人民法院於西元二○○五年十二月一日所為之（二○○六
  ）薌民初字第一一六號調解書認為：「本案經本院主持調解，
  雙方當事人自願達成如下協議：(一)原告丙○○與被告甲○○自
  願離婚；(二)婚生子胡兆林由原告丙○○扶養，被告甲○○每月
  負擔胡兆林扶養費人民幣七百五十元 (約台幣三千元)，每三
  個月支付一次即予每季最後一個月三十號前付給原告丙○○，
  直到婚生子胡兆林十八周歲止；(三)原告丙○○與被告甲○○夫
  妻共同財產漳州市薌城區○○○路建元大廈Ａ二之二○二號商
  品房一套歸原告丙○○所有，被告甲○○存于臺灣銀行的退休
  金歸被告所有；(四)原告丙○○應于二○○六年一月十五日前付
  給被告甲○○人民幣二千五百元，作為被告甲○○回臺灣的路
  費；(五)本案訴訟費三千一百五十元，由原告丙○○負擔。雙方
  當事人一致同意本調解協議的內容自雙方在調解協議上簽名或
  捺印後即具有法律效力。上述協議，不違反法律規定，本院予
  以確認。」等語，而達成原告與被告兩願離婚在案，核與我國
  民法離婚一節規定之精神相符，亦不違背我國公共秩序或善良
  風俗。爰依臺灣地區與大陸地區人民關係條例第七十四條第一
  項之規定，准許聲請人所請，認可該中華人民共和國之民事調
  解書。
五依非訟事件法第二十一條第二項、第七十八條，裁定如主文。
中    華    民    國    97    年    8     月    18    日
                              家事法庭法  官  余來炎
以上正本係照原本作成。
如對本裁定抗告須於裁定送達後10日內向本院提出抗告狀。
中    華    民    國    97    年    8     月    18    日
                                      書記官  童淑敏


司法院資訊處製作；財團法人民間司法改革基金會備份。
